【裁判字號】    89,台再,38
【裁判日期】    890511
【裁判案由】    （土地）所有權移轉登記
【裁判全文】
最高法院民事判決                            八十九年度台再字第三八號
    再審原告  辛○○○
              己 ○ ○
              壬 ○ ○
              庚 ○ ○
              癸 ○ ○
              丙○○○
              乙○○○
              子 ○ ○
    再審被告  甲○○○
              戊 ○ ○
              丁 ○ ○
右當事人間請求（土地）所有權移轉登記事件，再審原告對於中華民國八十八年九月
十日本院判決（八十八年度台上字第二○六○號），提起再審之訴，本院判決如左：
    主  文
再審之訴駁回。
再審訴訟費用由再審原告負擔。
    理  由
本件再審原告對於本院八十八年度台上字第二○六○號確定判決（下稱原確定判決）
以有民事訴訟法第四百九十六條第一項第一款規定之情形提起再審之訴，無非以：兩
造父祖藍永裕、藍華、藍松根三人於日據時期大正十年三月二十六日所訂立之書，
依當時之台灣習慣及施行之日本民法第一百七十六條規定，乃屬家產協議分割契約，
兩造父祖自是時起已取得分得部分之所有權，且該書是否有信託行為應以民國八十
五年一月二十六日信託法公布施行前之實務見解為準據，乃前訴訟程序第二審判決逕
認上開書性質僅係分管契約，並囿於現行民法第七百五十八條及信託法第一、二條
之規定即為再審原告不利之論斷，迨至再審原告提起第三審上訴時，原確定判決對其
所提出之上訴理由書所列上訴理由均摒棄不論，有違民事訴訟法第二百二十六條第三
項規定，原確定判決自有適用法規顯有錯誤之再審事由等詞，為其論據。
按民事訴訟法第四百九十六條第一項第一款所稱之適用法規顯有錯誤，係指確定判決
就事實審法院取捨證據所確定之事實適用法規顯有錯誤而言，不包括認定事實不當或
判決不備理由之情形在內。本件前訴訟程序第二審以兩造為解決祖產爭執，於六十九
年八月五日另立協議書，取消前此雙方或其先人所訂之各項契約，並約定藍永裕派下
應在系爭土地興建五樓式廠房四棟，於簽約日後一年八個月內點交藍華派下，該協議
書之新法律關係與上開書之約定牴觸，已創設新的權利義務關係，再審原告究僅可
依該協議書之新法律關係請求履行，不得再依系爭書之原有法律關係為請求，因而
為再審原告敗訴之判決，原確定判決以再審原告上訴論旨徒就第二審取捨證據、認定
事實之職權行使指摘其為不當，認該第二審判決於法洵無違背，遂予維持駁回再審原
告於前訴訟程序第三審之上訴。經核該確定判決並無適用法規顯有錯誤之情形，且再
審原告上開所陳各節，均屬前訴訟程序第二審判決確定事實，解釋契約當否或判決是
否不備理由之問題，要與適用法規是否顯有錯誤無涉。再審原告據以提起再審之訴，
求予廢棄原確定判決，不能認為有理由。
據上論結，本件再審之訴為無理由，依民事訴訟法第七十八條，判決如主文。
中      華      民      國    八十九    年      五      月     十一     日
                              最高法院民事第六庭
                                  審判長法官  朱  錦  娟
                                        法官  蘇  達  志
                                        法官  顏  南  全
                                        法官  陳  碧  玉
                                        法官  劉  延  村
      右正本證明與原本無異
                                              書  記  官
中      華      民      國    八十九    年      五      月     二十     日


司法院資訊處製作；財團法人民間司法改革基金會備份。
